臺灣板橋地方法院刑事判決　　　　　　　99年度訴字第3581號
公　訴　人　臺灣板橋地方法院檢察署檢察官
被　　　告　鄭金泉
指定辯護人　本院公設辯護人吳天明
上列被告因強盜案件，經檢察官提起公訴（99年度偵字第25418
號），本院判決如下：
    主  文
鄭金泉犯攜帶兇器毀越安全設備夜間侵入住宅竊盜罪，累犯，處
有期徒刑壹年，扣案之手套壹雙、手電筒壹支均沒收；又犯傷害
罪，累犯，處有期徒刑月。應執行有期徒刑壹年貳月，扣案之
手套壹雙、手電筒壹支均沒收。
    事  實
一、鄭金泉前有多次竊盜前科，並曾於民國98年間因竊盜案件，
    經臺灣臺北地方法院以97年度易字第3452號判決，判處有期
    徒刑十月確定，甫於99年2 月5 日縮刑期滿執行完畢。詎其
    猶不知悔改，於上開有期徒刑執行完畢後五年內，復基於意
    圖為自己不法所有之犯意，於99年9 月12日晚上6 時多許，
    騎乘其所有之車號GQF-609 號重型機車，攜帶其所有之手套
    1 雙、手電筒1 支等行竊工具，自臺北縣中和市（現改制為
    「新北市中和區○○○○路某土地公廟處出發，四處尋找行
    竊目標，其後於同日晚上約7 時多許，行經臺北縣板橋市（
    現改制為「新北市板橋區○○○○街41之6 號林素華住處時
    ，發現屋內無人，有機可乘，即騎乘機車至該屋後防火巷內
    ，趁無人之際，下車戴上手套徒手將該屋後鐵窗之鋁製欄杆
    扳斷拉彎毀損，並將窗戶拆下後，持其所攜手電筒，自該窗
    孔攀越侵入該屋內廚房，又隨手拿取該屋廚房內屋主林素華
    所有，對人身安全具危險性可作為兇器使用之菜刀1 把，準
    備作為破壞屋內房門鎖或抽屜使用之行竊工具，經其四處翻
    尋屋內財物後，在屋主林素華房內冰箱上方之錢筒，徒手竊
    得林素華所有之零錢新臺幣676 元及4 枚不詳之硬幣等財物
    ，得手後放置在其褲子左側口袋內。之後其於同日晚上7 時
    45分許，正欲離開時，適遇屋主林素華返回，當場發現其在
    屋內行竊，旋即呼喊捉賊，並以雙手緊抓其上衣不放，不讓
    其脫逃，此際鄭金泉已將上開菜刀丟棄在客廳椅子上，而其
    為掙脫逃逸，竟另基於傷害他人身體之犯意，出手推擠、撥
    打林素華之身體、雙手，往大門方向逃逸，致林素華背部撞
    到牆壁，並跌倒在地多次，因而受有背挫傷、右腕挫傷、右
    手開放性傷口等傷害，惟林素華為免鄭金泉脫逃，旋又起身
    雙手緊抓鄭金泉上衣不放，嗣因附近鄰居數人聞聲前來，始
    合力將鄭金泉制伏，並報警處理，經警到場逮捕鄭金泉，當
    場扣得其所有之上開手套、手電筒及取自林素華所有之菜刀
    等行竊工具，並起獲其上開竊得之零錢、硬幣等贓物，因而
    查悉上情。
二、案經林素華訴由臺北縣政府警察局（現改制為「新北市政府
    警察局」）海山分局移送臺灣板橋地方法院檢察署檢察官偵
    查起訴。
    理  由
一、訊據被告鄭金泉對於上開時地毀越鐵窗夜間侵入告訴人林素
    華住宅，並攜有告訴人所有可供兇器使用之菜刀行竊，竊得
    告訴人所有上開財物等犯罪事實供認不諱，核與告訴人於偵
    查、審理指訴之被害情節相符，並有臺北縣政府警察局海山
    分局江翠派出所之搜索、扣押筆錄、查獲現場及起獲贓物等
    照片、告訴人簽具之贓物認領保管單等附卷、暨被告所有之
    手套1 雙、手電筒1 支、告訴人所有之菜刀1 把（已發還告
    訴人）等行竊工具扣案可資佐證，事證明確，堪認屬實無訛
    。另訊據被告雖矢口否認有上開傷害告訴人之犯行，辯稱：
    案發當時係告訴人緊抓伊不放，伊並無打告訴人，告訴人為
    何受傷，伊並不知情云云，然被告為告訴人返回發現，將其
    緊抓不放以免其脫逃後，被告為掙脫逃逸，而出手推擠撥打
    告訴人，致告訴人撞牆並跌倒在地，因而受有上開傷害等情
    ，業據告訴人於偵查、審理時指證綦詳（見偵查卷56、57頁
    、本院100 年3 月30日審判筆錄），並有臺北縣立醫院出具
    之診斷證明書在卷可稽，且觀諸被告查獲後情狀及案發現場
    照片所示，被告查獲後上衣已遭撕破，而告訴人屋內客廳現
    場亦呈有花瓶損壞、腳踏車翻倒等凌亂情狀，足見被告當時
    為掙脫告訴人之緊抓以求逃逸，顯有對告訴人極力之推擠、
    撥打、拉扯等情，是徵諸此等情狀，難謂被告於對告訴人推
    擠、撥打、拉扯時，無傷害之故意可言，因此被告上開所辯
    其無傷害告訴人之故意云云，要屬事後卸責之詞，應不足採
    ，被告於此確有傷害告訴人之犯行，亦堪認屬實無誤。至公
    訴意旨雖另謂本件被告於犯加重竊盜行為後，為脫免逮捕而
    當場對告訴人施以強暴行為，係犯有刑法第329 條之準強盜
    罪，並有同法第321 條第1 項第1 款、第2 款等加重情形，
    應依同法第330 條第1 項之加重強盜罪論處云云，惟按刑法
    第329 條準強盜罪之規定，將竊盜或搶奪之行為人為防護贓
    物、脫免逮捕或湮滅罪證而當場施強暴、脅迫之行為，視為
    施強暴、脅迫使人不能抗拒而取財之強盜行為，乃因準強盜
    罪之取財行為與施強暴、脅迫行為之因果順序，雖與強盜罪
    相反，卻有時空之緊密連接關係，以致竊盜或搶奪故意與施
    強暴、脅迫之故意，並非截然可分，而得以視為一複合之單
    一故意，亦即可認為此等行為人之主觀不法與強盜行為人之
    主觀不法幾無差異；復因取財行為與強暴、脅迫行為之因果
    順序縱使倒置，客觀上對於被害人或第三人所造成財產法益
    與人身法益之損害卻無二致，而具有得予以相同評價之客觀
    不法，故擬制為強盜行為之準強盜罪構成要件行為，雖未如
    刑法第328 條強盜罪之規定，將實施強暴、脅迫所導致被害
    人或第三人不能抗拒之要件予以明文規定，惟必於竊盜或搶
    奪之際，當場實施之強暴、脅迫行為，已達使人難以抗拒之
    程度，其行為之客觀不法，方與強盜行為之客觀不法相當，
    而得與強盜罪同其法定刑（參見司法院釋字第630 號解釋意
    旨），而本件被告於犯上開加重竊盜行為後，被告訴人當場
    發覺，為脫免逮捕，雖對告訴人有上開推擠、撥打、拉扯等
    傷害行為，然此係因告訴人為免被告脫逃始終緊抓被告不放
    所致，由此可見當時告訴人並未因被告上開傷害行為已達難
    以抗拒之程度，且上開傷害行為在客觀上亦顯尚不足以使告
    訴人達於不能抗拒之程度，況據告訴人於審理亦證稱：其被
    被告多次推倒後旋又爬起緊抓被告不放，當時其並無不能或
    難以抗拒之情等語明確（見本院100 年3 月30日審判筆錄）
    ，亦見告訴人確實未因被告上開傷害行為而達至難以抗拒之
    程度，至案發現場被告雖曾持有告訴人所有之菜刀行竊，惟
    依被告所述該菜刀於告訴人發現其行竊時，其即已丟棄在告
    訴人屋內客廳椅子上，並未手持菜刀與告訴人拉扯，此核諸
    告訴人於審理時證稱：其與被告拉扯時因屋內燈光太暗，並
    沒有看到他拿菜刀，之後其是看到菜刀放在客廳椅子上等語
    （見本院上開審判筆錄），並徵諸現場照片所示，上開菜刀
    案發後確實係放在告訴人客廳椅子上，從而堪認被告上開所
    述屬實，是被告與告訴人拉扯時既未持有菜刀，亦難謂客觀
    上有已足使告訴人達於難以抗拒之情，準此綜上所述並揆之
    上揭說明，本件被告上開行為，即難認構成準強盜罪犯行，
    自亦無構成上開加重強盜罪犯行，因此公訴意旨上開所認，
    容有未洽，併此敘明。綜上所述，本件事證明確，被告上揭
    竊盜、傷害等犯行堪以認定，應予依法論科。
二、又本件被告係於夜間以毀損告訴人住宅屋後鐵窗攀越侵入行
    竊，侵入屋內並拿取告訴人所有菜刀作為行竊工具，按該鐵
    窗裝置有鋁製欄杆及窗戶，係為防止他人自該鐵窗侵入屋內
    ，為該屋之安全設備之一，另菜刀客觀上具有傷害人身安全
    之危險性，顯屬刑法上之兇器，且按攜帶兇器竊盜，衹須行
    竊時，攜帶具有危險性之兇器為已足，並不以攜帶之初有行
    兇之意圖及行竊時有人在場為必要，本件被告持以行竊之菜
    刀，雖為行竊現場之告訴人所有，並非被告所攜往，然被告
    既於行竊之際攜之為工具，在客觀上已足對他人之生命身體
    構成威脅，具有危險性，自應成立攜帶兇器竊盜罪行為，是
    本件被告係以攜帶兇器毀越安全設備夜間侵入住宅之方式行
    竊。又被告本件行為後，刑法第321 條第1 項業於100 年1
    月26日修正公布，同年月28日生效施行，該條項修正情形及
    理由係為保障民眾生命、財產之安全及免於恐懼之自由，對
    於犯特定竊盜罪者應加重處罰，爰增列併科罰金之規定，將
    第1 項本文修正為「犯竊盜罪而有下列情形之一者，處六月
    以上、五年以下有期徒刑，得併科新臺幣十萬元以下罰金：
    」；再鑑於民眾工作時間涵蓋日、夜間時段，故現行加重竊
    盜罪僅就夜間侵入住宅為加重構成要件，不足以保障全體民
    眾之利益，爰將第1 項第1 款修正為「侵入住宅或有人居住
    之建築物、船艦或隱匿其內而犯之者。」；復參考刑法第17
    3 條第1 項、第174 條第1 項、第183 條第1 項、第184 條
    第1 項、第2 項及第185 條第3 項等有關公共危險罪章之規
    定，將第1 項6 款修正為「在車站、埠頭、航空站或其他供
    水、陸、空公眾運輸之舟、車、航空機內而犯之者。」，以
    求體例一致，且涵蓋的範圍亦較完整，是經依同法第2 條規
    定綜合比較新舊法結果，被告本件所犯之上開竊盜行為，依
    修正後之上開規定處斷，並無有利，自仍應適用其行為時之
    舊法即修正前之刑法上開規定處斷。是核被告上開所為，係
    犯修正前之刑法第321 條第1 項第1 款、第2 款、第3 款之
    攜帶兇器毀越安全設備夜間侵入住宅竊盜罪、同法第277 條
    第1 項之傷害罪。公訴意旨雖謂被告上開所為係犯有刑法第
    329 條之準強盜罪，並有同法第321 條第1 項第1 款、第2
    款等加重情形，應依同法第330 條第1 項之加重強盜罪論處
    云云，惟依上開所述理由，被告上開加重竊盜、傷害二行為
    ，尚不足以結合構成一準強盜罪犯行，而論以同法330 條第
    1 項之加重強盜罪，是公訴意旨上開所認，容有未洽，惟其
    起訴之基本社會事實相同，爰逕予變更起訴法條，分別以上
    開加重竊盜、傷害二罪論究處斷。再被告所犯上開加重竊盜
    、傷害二罪間，犯意各別，行為互殊，所犯罪名不同，應予
    分論併罰。又被告前曾於98年間因竊盜案件，經臺灣臺北地
    方法院以97年度易字第3452號判決，判處有期徒刑十月確定
    ，於99年2 月5 日縮刑期滿執行完畢，有臺灣高等法院被告
    前案紀錄表在卷可稽，被告前受有期徒刑執行完畢後，於五
    年以內故意再犯本件有期徒刑以上之二罪，均為累犯，應依
    刑法第47條第1 項規定，各加重其刑。爰審酌被告前有多次
    竊盜前科，素行不良，不思以正途獲取財物，屢恣意竊取他
    人財物，以滿足自需貪欲，不啻損及被害人財產法益，亦危
    害社會居住安寧及治安，犯後為脫免逮捕，復傷害告訴人，
    危害其人身安全，實值非難，兼衡其本件各罪犯罪之手段、
    方法、所得不法利益及對告訴人所生危害等一切情狀，各量
    處如主文所示之刑，並定其應執行之刑，以資懲儆。扣案之
    手套1 雙、手電筒1 支等物，均係被告所有供犯竊盜罪所用
    之行竊工具，併予按其所犯依法宣告沒收。
據上論斷，應依刑事訴訟法第299 條第1 項前段、第300 條，刑
法第2 條第1 項前段、修正前之刑法第321 條第1 項第1 款、第
2 款、第3 款、刑法第277 條第1 項、第47條第1 項、第51條第
5 款、第38條第1 項第2 款，刑法施行法第1 條之1 第1 項、第
2 項前段，判決如主文。
本案經檢察官王筱寧到庭執行職務
中    華    民    國   100    年    4     月    19    日
                刑事第七庭  審判長法  官  彭  全  曄
                                  法  官  林  鈺  琅
                                  法  官  張  兆  光
以上正本證明與原本無異。
如不服本判決應於收受送達後十日內向本院提出上訴書狀，並應
敘述具體理由；其未敘述上訴理由者，應於上訴期間屆滿後二十
日內向本院補提理由書（均須按他造當事人之人數附繕本）「切
勿逕送上級法院」。
                                  書記官  蘇  宥  維
中    華    民    國   100    年    4     月    19    日
附錄本案論罪科刑法條全文：
修正前之中華民國刑法第321條
犯竊盜罪而有左列情形之一者，處六月以上、五年以下有期徒刑
：
  一、於夜間侵入住宅或有人居住之建築物、船艦或隱匿其內而
      犯之者。
  二、毀越門扇、牆垣或其他安全設備而犯之者。
  三、攜帶兇器而犯之者。
  四、結夥三人以上而犯之者。
  五、乘火災、水災或其他災害之際而犯之者。
  六、在車站或埠頭而犯之者。
前項之未遂犯罰之。
中華民國刑法第277條
傷害人之身體或健康者，處三年以下有期徒刑、拘役或一千元以
下罰金。
犯前項之罪因而致人於死者，處無期徒刑或七年以上有期徒刑；
致重傷者，處三年以上十年以下有期徒刑。